【裁判字號】    95,簡上,107
【裁判日期】    951229
【裁判案由】    第三人異議之訴
【裁判全文】
臺灣高雄地方法院民事判決             95年度簡上字第107號
上  訴  人  保環企業有限公司
法定代理人  丙○○
訴訟代理人  陳水聰  律師
被上訴人    第一商業銀行股份有限公司
法定代理人  乙○○
訴訟代理人  鄭曉東  律師
            魏孟緒  律師
被  上訴人  高郵實業有限公司
法定代理人  甲○○
當事人間第三人異議之訴事件，上訴人對於民國94年5 月31日本
院93年度簡字第24號第一審判決提起上訴，本院於民國95年12月
28日言詞辯論終結，判決如下：
    主  文
上訴駁回。
第二審訴訟費用由上訴人負擔。
    事實及理由
一、原告之法定代理人原為謝壽夫，於訴訟進行中已變更為乙○
    ○，並已依法聲明承受訴訟，核無不合，自應予准許。
二、被上訴人高郵公司經合法通知，未於言詞辯論期日到場，核
    無民事訴訟法第386 條各款所列情事，爰依上訴人之聲請，
    由其一造辯論而為判決。
三、上訴人起訴主張：坐落高雄縣大社鄉○○○段第433 之3 、
    433 之5 地號土地（下稱系爭土地）上，門牌號碼高雄縣大
    社鄉○○路28號內、未為保存登記之建號1179號建物（地面
    層面積67.62 平方公尺、第2 、3 層均為51.94 平方公尺，
    下稱系爭建物）乃上訴人於民國87年11月至88年2 月間向被
    上訴人高郵實業有限公司（下稱高郵公司）承租上開同一門
    牌號碼之廠房時，為營業需要而自行出資興建。系爭建物係
    未為保存登記，具有獨立主體及出入口之獨立建物，並為得
    與被上訴人高郵公司所有上開同一門牌號碼之其他辦公室、
    儲藏室明顯區隔之不同建物，且一直供上訴人作為工作場所
    使用，並非被上訴人高郵公司所有或由被上訴人高郵公司使
    用，系爭建物之所有權，應屬原始出資興建之上訴人所有。
    詎被上訴人第一商業銀行股份有限公司（下稱第一銀行）前
    以被上訴人高郵公司為債務人，聲請本院以92年度執字第
    24615 號強制執行事件（下稱系爭執行事件）對於被上訴人
    高郵公司所有之系爭土地，及坐落其上之同一門牌號碼內之
    建號第257 號、第1104號建物為強制執行時，竟將系爭建物
    一併查封，且將之列入拍賣公告內進行拍賣，致上訴人之權
    益受損。為此，爰依強制執行法第15條之規定，提起本訴，
    並聲明求為判決：(一)確認原告就系爭建物之所有權關係存在
    。(二)系爭執行事件，就系爭建物所為之執行程序應予撤銷。
    （原審判決上訴人之訴駁回）上訴聲明求為判決：(一)原判決
    廢棄。(二)確認上訴人就系爭建物之所有權關係存在；(三)系爭
    執行事件，就系爭建物之執行程序應予撤銷。
四、被上訴人第一銀行辯稱：上訴人所提出由被上訴人高郵公司
    書立且經民間公證人認證之「所有權證明」，其上記載之日
    期為91年6 月8 日，若該「所有權證明」記載之內容屬實，
    被上訴人高郵公司何以於強制執行時並未提出。況被上訴人
    高郵公司於系爭執行事件中，先後於92年8 月28日、同年10
    月4 日向本院提出「債務人土地出租說明書」，該說明書均
    僅敘明所有之土地及廠房均已出租予被上訴人高郵公司，而
    未提及系爭建物為被上訴人高郵公司所興建。再者，上訴人
    於提出本件訴訟時提出之發票3 紙，其中2 紙為85年制作，
    核與證人陳文淵於原審證稱系爭建物係於87年間興建等情不
    合，上訴人嗣雖改稱上開發票3 紙與本件無關，而另行提出
    發票6 紙，惟該發票6 紙上所載貨物之品名顯非系爭建物之
    建材，且其上所載日期係自87年11月起至88年2 月止，前後
    僅4 月之久，亦與證人陳文淵於原審證稱系爭建物興建長達
    1 年有餘等情不符，況該發票6 紙所載貨物其總重量約為12
    噸，系爭建物之重量高達數十噸，該發票6 紙應與系爭建物
    無關。且系爭建物並不具構造上、使用上之獨立性，縱令確
    為上訴人自行興建，亦非獨立之建物，上訴人亦不得對之取
    得所有權。況縱令系爭建物係由上訴人興建，且為上訴人原
    始取得，依民法第877 條之規定，法院亦得將系爭建物併付
    拍賣，上訴人並無足以排除強制執行之權利，上訴人訴請撤
    銷系爭建物之執行程序，顯無理由等語。於本院聲明求為判
    決：駁回上訴人之上訴。
五、被上訴人高郵公司未於言詞辯論期日到場，亦未提出書狀，
    為任何聲明或陳述。
六、兩造不爭執之事項：
  (一)被上訴人第一銀行前以被上訴人高郵公司為債務人，聲請本
    院以系爭執行事件對於被上訴人高郵公司所有之財產為強制
    執行。
  (二)系爭強制執行事件之執行程序尚未終結。
七、本件之爭點：
  (一)系爭建物是否為上訴人出資興建？
  (二)系爭建物是否係獨立之建物，且非系爭執行事件查封之效力
    所及？
八、得心證之理由：
  (一)系爭建物是否為上訴人出資興建？
    1.按當事人主張有利於己之事實者，就其事實有舉證之責任
      。但法律別有規定，或依其情形顯失公平者，不在此限，
      民事訴訟法第277 條定有明文。次按，民事訴訟如係由原
      告主張權利者，應先由原告負舉證之責，若原告先不能舉
      證，以證實自己主張之事實為真實，則被告就其抗辯事實
      即令不能舉證，或其所舉證據尚有疵累，亦應駁回原告之
      請求。確認不動產所有權歸屬之訴，應由原告提出確實證
      據，證明所有權歸屬於己，若原告不能為切當之證明，而
      依法院調查復不能得相當之憑信者，則無論被告能否舉出
      反證，及所舉反證是否可信均可不問（最高法院17年上字
      第917 號、19年上字第1039號判例參照）。
    2.上訴人主張於87年11月至88年2 月間，向被上訴人高郵公
      司承租上開同一門牌號碼之廠房時，為營業需要而自行出
      資興建之事實，雖據其提出由被上訴人高郵公司負責人甲
      ○○代表被上訴人高郵公司於91年6 月8 日出具，於93年
      3 月29日經民間公證人認證之「所有權證明」影本1 份、
      以上訴人為買受人之統一發票影本6 紙及上訴人為營業人
      之營業人銷售額與稅額申報書1 份為證，並於原審聲請訊
      問證人陳文淵，惟為被上訴人第一銀行所否認，而以前揭
      情詞置辯。經查：
      (1)上訴人提出之前開「所有權證明」，其上雖記載「茲證
        明門牌號碼：高雄縣大社鄉○○路28號房屋中之『一樓
        增建廠房』部份建物，乃是由保環企業有限公司所自行
        出資興建無誤，並非為本公司之財產，其所有權確係屬
        於保環企業有限公司所有無誤」等語。惟查，上訴人之
        負責人原為許寶玉，於93年6 月29日始更換為丙○○，
        許寶玉則為被上訴人高郵公司負責人甲○○之配偶，為
        兩造所不爭執，並有上訴人變更登記表1 份在卷足據，
        則被上訴人高郵公司之負責人甲○○代表被上訴人高郵
        公司出具上開「所有權證明」之際，與上訴人當時之負
        責人許寶玉既為夫妻，復於被上訴人第一銀行在92年6
        月3 日向本院聲請以系爭執行事件對於被上訴人高郵公
        司之財產為強制執行之後，始於93年3 月29日以該「所
        有權證明」請求民間公證人認證，此參諸本院92年度執
        字第24615 號執行案卷所附強制執行聲請狀上之收狀戳
        及卷附民間公證所制作認證書之日期自明，則該「所有
        權證明」記載之內容，是否確與事實相符，或僅在藉以
        阻止強制執行程序之進行，即非無疑，自不能僅憑被上
        訴人高郵公司出具之上開「所有權證明」，即認系爭建
        物確為上訴人自行出資興建。
      (2)上訴人提出之其上所載日期為87年12月7 日、87年12月
        20日、88年1 月11日、88年1 月23日、88年2 月5 日88
        年3 月20日發票影本6 紙，惟尚有不足證明上開發票影
        本6 紙上所載之物品，確係供興建系爭建物所用，況上
        開發票影本6 紙，其上記載之品名為不銹鋼板（不銹鋼
        門）、銬漆鋼捲、鍍鋅鋼捲及烤漆鋼捲、整體浴室、鋁
        門窗、不銹鋼管等物，核與上訴人於原審聲請訊問之證
        人陳文淵於原審證述：系爭建物之主要建材為角鐵、工
        字鐵及ㄇ字鐵等情，亦有未合，自不能據以認定上訴人
        之主張為真正。
      (3)上訴人為營業人之營業人銷售額與稅額申報書1 份，其
        上僅載有原告自87年11月起至88年4 月止之進貨及費用
        合計金額，而未記載進貨及費用之項目明細，亦不能據
        為有利上訴人之認定。
      (4)證人陳文淵雖於原審證稱：自87年起至今任職於上訴人
        ，從事電焊、機械組合工作，上訴人之負責人為「李太
        太」，系爭建物係87年間上訴人之負責人「李太太」指
        示伊興建，伊僅負責興建，興建之材料非伊所購買，伊
        係直接由工廠拿取材料興建，興建期間前後約1 年多，
        主要建材為角鐵、工字鐵及ㄇ字鐵云云。惟查，證人陳
        文淵於原審證稱：興建期間前後約1 年多云云，核與上
        訴人主張系爭建物係87年11月至88年2 月間興建等情（
        參見臺灣高等法院高雄分院94年度上易字第162 號案卷
        95 年3月9 日勘驗筆錄），已有未合。且證人陳文淵自
        87年起至93年止，均同時受僱於上訴人保環公司及被上
        訴人高郵公司，且除93年以外，均於被上訴人高郵公司
        領得較多之所得，此有卷附上訴人及被上訴人高郵公司
        之各類所得扣繳暨免扣繳憑單各7 份在卷可按，然證人
        陳文淵於原審法官質之與兩造當事人有無僱傭關係時，
        卻未證述曾經任職於上訴人高郵公司，是證人陳文淵於
        原審所為之證言，是否確與事實相符，亦有可議，尚難
        遽予採信。況證人陳文淵於原審亦未證述系爭建物之材
        料究係由何人出資購買。自亦不能以證人陳文淵前揭與
        上訴人主張已有出入，是否事實相符，亦有可議，且未
        明確系爭建物之材料究係何人出資購買之證言為佐證，
        即認上訴人之主張為真實。
      (5)參以上訴人先於原審提出其上所載日期為85年10月22
        日、85年11月5 日及88年3 月20日之發票影本3 紙，用
        以證明自行出資興建系爭建物，嗣於證人陳文淵於原審
        證稱系爭建物於87年間興建等語以後，始改稱其上所載
        日期為85年10月22日、85年11月5 日及88年3 月20日之
        發票影本，與系爭建物無關，另行提出其上所日期為87
        年12月7 日、87年12月20日、88年1 月11日、88年1 月
        23日、88年2 月5 日88年3 月20日發票影本6 紙為證，
        益徵上訴人之主張，不足採信。
      (5)另依原審卷附上訴人於85、88年間之營利事業所得稅結
        算申報書、資產負債表、財產目錄，亦未能窺知系爭建
        物是否確係上訴人自行興建。此外，上訴人復未能提出
        確實證據，證明系爭建物確為其自行出資興建之事實，
        上訴人主張系爭建物為其自行出資興建，自難採信。
  (二)系爭建物是否係獨立之建物，且非系爭執行事件之查封效力
    所及？
    查本件上訴人既未能證明系爭建物為其自行出資興建，自無
    論述系爭建物是否係獨立之建物，且非系爭執行事件之查封
    效力所及之必要，自不待言。
九、綜上所陳，本件上訴人主張系爭建物為其自行出資興建，既
    不足採，其主張其因自行出資興建而原始取得系爭建物之所
    有權，系爭建物為其所有，亦無足取，則其請求確認上訴人
    就系爭建物之所有權關係存在，及主張因對於系爭建物有所
    有權，而就系爭執行事件之執行標的物有足以排除強制執行
    之權利，求為判決系爭強制執行事件，就系爭建物之執行程
    序應予撤銷，均無理由，應予駁回。原審為上訴人敗訴之判
    決，核無違誤。上訴意旨指摘原判決不當，求予廢棄，為無
    理由，應予駁回。
十、本件事證已臻明確，兩造其餘攻擊防禦方法，經核與本件判
    決結果不生影響，爰不一一論述，附此敘明。
十一、據上論結，本件上訴為無理由，依民事訴訟法第385 條第
      1 項前段、第436 條之1 第3 項、第449 條第1 項、第78
      條，判決如主文。
中    華    民    國    95    年    12    月    29    日
                  民事第三庭  審判長法  官  鄭月霞
                                    法  官  洪培睿
                                    法  官  伍逸康
以上正本係照原本作成。
本判決不得上訴。
中    華    民    國    95    年    12    月    29    日
                                    書記官  林雯琪


司法院資訊處製作；財團法人民間司法改革基金會備份。
